【裁判字號】    89,上易,781
【裁判日期】    890524
【裁判案由】    恐嚇
【裁判全文】
臺灣高等法院臺中分院刑事判決                    八十九年度上易字第七八一號
    上  訴人即
    被      告  甲○○
右上訴人因恐嚇案件，不服台灣彰化地方法院八十八年度易字第九四二號中華民國八
十八年十二月七日第一審判決（起訴案號：台灣彰化地方法院檢察署八十八年度偵字
第七六五五號）提起上訴，本院判決如左：
    主  文
原判決關於甲○○恐嚇危害安全部分撤銷。
甲○○以加害身體之事。恐嚇他人致生危害於安全，處拘役參拾日，如易科罰金，以
參佰元折算壹日。
    事  實
一、甲○○於民國（下同）八十七年八月二十七日下午四時許，就朱陸泉涉犯詐欺案
    件至台灣彰化地方法院出庭作證後，因先前曾在法庭上與丁○○發生爭執，庭訊
    完畢後，復不滿丁○○以「宋七力」辱罵任恆愍，竟在台灣彰化地方法院之大門
    外，向攜子出庭之丁○○恫稱：「你小孩子要小心一點」，而以加害其子身體之
    言語對丁○○施加恫嚇，使丁○○心生畏懼，致生危害於安全。
二、案經被害人丁○○訴請台灣彰化地方法院檢察署檢察官偵查起訴。
    理  由
一、訊據被告甲○○（以下稱被告）矢口否認伊有公訴意旨所指訴之犯罪情事，辯稱
    ：伊於八十七年八月二十七日下午四時開完庭退庭後，即與王明洲、任恆愍師父
    、劉張愛益等人走向台灣彰化地方法院之大門。在此途中，伊並未以任何言語對
    告訴人丁○○施加恫嚇。後在法院大門口外，告訴人丁○○與其小孩本在法院正
    門口外等候朱陸泉開車前來，詎告訴人丁○○一見任恆愍師父，卻不斷開口辱罵
    任恆愍師父，伊當時雖有回應告訴人丁○○「潑婦罵街」，但絕未以任何言語對
    告訴人丁○○施加恫嚇。當時，雖因告訴人丁○○之幼子叫伊叔叔，並要拉伊之
    手，伊曾好意對丁○○說「小孩子要小心一點」，惟伊之意思係提醒小孩過馬路
    要小心，並非以此言語對告訴人丁○○施加恫嚇，應不為罪云云。
二、第查，被告之前開犯行，業據告訴人丁○○於偵審中指訴甚詳。被告於本院訊問
    時，亦供承在前開時、地，有對丁○○說「小孩子要小心一點」（見本院卷第十
    九頁反面）。雖否認有恐嚇之意，證人任恆愍於本院作證時，亦判認被告之意，
    係叫丁○○要看好小孩，應無恐嚇之意（見本院卷第三十一頁）。惟被告先於偵
    查中辯稱：伊當時並未對丁○○說帶小孩子要小心云云（見偵查卷第十五、十六
    頁、第二十八頁），繼於原審則改辯稱：「當時小孩叫我叔叔，我就告訴黃女，
    帶小孩還辱罵師父，小心有報應」（見原審卷第二十五頁）、「我是因黃女公然
    污辱出家師父，所以才告訴她：妳有小孩，言行要小心，否則會下地獄」（見原
    審卷第四十七頁）、「是因他出言不遜，我才提醒她要注意」（見原審卷第四十
    八頁）等語。嗣於本院訊問時，又另以：伊雖曾對丁○○說「小孩子要小心一點
    」，惟伊之意思係提醒小孩過馬路要小心云云置辯。查被告前後所辯反覆不一，
    已難信其所辯為真正。況當時告訴人丁○○與其小孩係在法院正門口外等候朱陸
    泉開車前來，以便搭車離去，此係被告所是認之事實，則當時丁○○與其小孩顯
    無須跨越馬路，何須被告提醒小孩過馬路要小心？附參酌被告自承當時有回應告
    訴人丁○○「潑婦罵街」，且當朱陸泉將車駛至之時，同行之王明洲有拍打朱陸
    泉所駕駛汽車之車窗，要催討債務（見偵查卷第十六頁），顯見雙方當時爭執之
    烈，衡情被告當不致好意提醒告訴人小孩過馬路要小心，及告訴人本已將搭車離
    去，詎卻旋返台灣彰化地方法院之法警室投訴遭受被告恐嚇，並詢問如何提出告
    訴，業據該院法警丙○○於偵查中，及於本院訊問時，均指證不移等情以觀，被
    告當時確有於前開時、地，以：「你小孩子要小心一點」等欲加害告訴人小孩身
    體之言語，對丁○○施加恫嚇，使丁○○心生畏懼，致生危害於安全，要堪認定
    。被告所辯及證人劉張愛益證稱被告無上開言語，均不足採信。事證明確，被告
    之犯行堪以認定。
三、告訴人丁○○雖於原審及本院審理時，又指訴被告於前開時、地，復有以「妳給
    我小心一點」等語對其續加恫嚇（此部分公訴意旨並未指訴），惟被告否認有此
    犯行。即本案告訴人於偵查中亦從未指訴被告有此犯行，有偵查卷宗可稽。雖檢
    察官傳訊台灣彰化地方法院法警丙○○之時，法警丙○○曾證稱：黃女在進法警
    室之前，有聽甲○○在外說妳給我小心一點（見偵查卷第十六頁反面）。惟經本
    院再予傳訊，其卻證稱：「我當時是在偵測門值勤」、「他們在法院大門外講話
    ，我聽不到」、「印象中他們（指被告與王明洲等人）未出大門時，有人說妳給
    我小心一點，但是誰講的，我不知道」（見本院卷第二十九頁）。是本案尚無積
    極之證據證明被告有此犯行。被告此部分之犯罪應屬不能證明。
四、核被告所為，係犯刑法第三百零五條之罪。原審據以論科被告罪責，固非無見。
    惟被告除上開犯情之外，並未接續以「妳給我小心一點」等語對告訴人施加恫嚇
    其理由已如上述。原審卻認被告有此犯行，尚有未洽。本案被告上訴否認犯罪，
    求將原審判決撤銷改判，雖無可採。惟原審判決既有上開可議之處，自應由本院
    將原審判決撤銷，並予改判。爰審酌被告尚無前科，及其犯罪動機、犯罪所生危
    害及犯後態度等一切犯罪情狀，量處拘役三十日，並諭知拘役易科罰金之折算標
    準。
五、據上論斷，應依刑事訴訟法第三百六十九條第一項前段、第三百六十四條、第二
    百九十九條第一項前段、刑法第三百零五條、第四十一條、罰金罰鍰提高標準條
    例第一條前段、第二條，判決如主文。
本案經檢察官乙○○到庭執行職務。
中      華      民      國     八十九     年      五      月   二十四   日
                                   臺灣高等法院臺中分院刑事第三庭
                                         審判長法  官  方  艤  駐
                                               法  官  劉  連  星
    法  官  廖  柏  基
右正本證明與原本無異。
不得上訴。
                                               書記官  柯  孟  伶
中      華      民      國     八十九     年      五      月   二十五   日
附錄：本案論罪科刑法條全文
刑法第三百零五條：以加害生命、身體、自由、名譽、財產之事恐嚇他人，致生危害
於安全者，處二年以下有期徒刑、拘役或三百元以下罰金。
                                                                        Ｄ


司法院資訊處製作；財團法人民間司法改革基金會備份。
